【裁判字號】    89,易緝,492
【裁判日期】    890915
【裁判案由】    詐欺
【裁判全文】
台灣台中地方法院刑事判決                        八十九年度易緝字第四九二號
    公  訴  人  台灣台中地方法院檢察署檢察官
    被      告  甲○○
右列被告因詐欺案件，經檢察官提起公訴（八十七年度偵字第一○七八五號），本院
判決如左：
    主    文
甲○○無罪。
    理    由
一、公訴意旨略以：被告甲○○明知其已將所有坐落台中縣龍井鄉○○段一二二七之
    一一號地號之土地及位於台中縣龍井鄉○○路一二巷二七號之房屋委託房屋仲介
    公司銷售，依約不得私自交易，否則須支付違約金新台幣（下同）十五萬元，且
    其前以該房地向花旗銀行貸款，而於八十五年六月十四日至八十六年六月十五日
    止尚須由其支付貸款利息，詎仍基於為自己不法所有之意圖，於民國八十五年六
    月十四日，在位於台中縣之某一代書事務所，與乙○○訂立不動產買賣契約書，
    約定上開土地及房屋，以總價四百八十六萬元之數額出售予乙○○，由乙○○先
    行支付頭期款一百七十一萬元（起訴書誤載為一百五十六萬元），餘款以自八十
    六年六月十五日起承擔被告甲○○於花旗銀行之貸款三百三十萬元之方式支付，
    被告甲○○則須於八十六年六月十五日前續行支付銀行貸款，而於該日點交上開
    房屋予乙○○等事項，致乙○○因此陷於錯誤，而於八十五年六月十四日，依約
    交付買賣價金一百五十六萬元予被告甲○○。其後被告甲○○旋即自八十五年六
    月十四日起至八十六年六月十五日，即拒付銀行貸款之利息達三十八萬元，且對
    於積欠房屋仲介公司之違約金十五萬元亦故不給付，致上開房地因遭房屋仲介公
    司向法院聲請假扣押，並為貸款銀行向法院聲請強制執行，而可能無法辦理過戶
    予紀春雄。嗣因紀春雄於八十六年五月間知悉上情，且為能取得上開房地之所有
    權，遂與被告甲○○協議，而由其先行代被告甲○○償付上開違約金十五萬元、
    銀行貸款利息三十八萬元及土地增值稅五萬元共計五十八萬元後，被告甲○○甫
    將上開房地辦理過戶予乙○○。惟因被告甲○○簽發自八十六年六月三十日起至
    八十七年一月三十日止供按月清償一萬元之本票八紙，以及自八十七年二月起至
    八十九年二月止供按月清償二萬元之本票二十五紙予乙○○供擔保上開債務後，
    僅支付四萬元款項即未再行清償，並逃逸無蹤，乙○○始知受騙。因認被告甲○
    ○涉有刑法第三百三十九條第一項之詐欺罪嫌云云。公訴人認被告甲○○涉有詐
    欺罪嫌，無非係以上開事實，業據告訴人乙○○指述稽詳，復有不動產買賣契約
    書、協議書、存證信函、本票及支票影本附卷足證，為其主要論據。
二按犯罪事實應依證據認定之，無證據不得推定其犯罪事實；又不能證明被告犯罪
    或其行為不罰者，應諭知無罪之判決，刑事訴訟法第一百五十四條第三百零一
    條第一項分別定有明文。復按刑法第三百三十九條第一項詐欺罪之成立，以意圖
    為自己或第三人不法之所有，施用詐術使人陷於錯誤而交付財物或因而得財產上
    不法之利益或使第三人得之為構成要件。所謂以詐術使人交付財物，必須該財物
    之交付，係由於被施用詐術而陷於錯誤所致，若行為人未施用何詐術，交付財物
    者亦非因陷於錯誤而交付，即不構成詐欺罪，最高法院四十六年台上字第二六Ｏ
    號著有判例可資參照。是行為人如係事後因其他因素無法如期依債務本旨給付，
    乃屬民事上債務不履行之問題，除有積極證據足認其於取得財物之初即心存不法
    所有之意圖者外，要難以此一時之給付遲延，即遽即認其涉犯詐欺罪名。
三、訊據被告甲○○固對於其將上開房地出售予乙○○前，確將上開房地委由房屋仲
    介公司銷售，並約定其若自行出售須給付違約金十五萬元予房屋仲介公司，且其
    以該房地向花旗銀行貸款，而至八十六年六月十五日止之貸款利息尚須由其支付
    ，然因其事後未支付違約金、銀行貸款及土地增值稅共計五十八萬元，致該房地
    原係無法如期辦理過戶予乙○○之親屬即案外人李冊，其後係因乙○○與其協議
    代為清償後，甫順利移轉所有權，而其雖簽發上開本票及支票供擔保，然僅清償
    四萬元予乙○○等情均供承不諱，惟仍堅詞否認其有何詐欺之犯行，辯稱：其與
    乙○○訂立上開不動產買賣契約書時，確有告知乙○○其曾將該房地交予房屋仲
    介公司銷售，並向花旗銀行貸款三百三十萬元，而確有將該房地出售並辦理移轉
    所有權予乙○○之意思，其並無向乙○○詐取頭期款項之詐欺犯意，又事後雖因
    其未再行工作致無力支應銀行貸款利息及違約金，該房地甫遭法院假扣押而無法
    辦理過戶，然其事後已與乙○○協議由乙○○代償其上開債務，於告知乙○○其
    經濟窘迫等情事，簽發上開本票及支票予乙○○供擔保上開債務，而乙○○亦同
    意其按月清償，是雖其於給付四萬元債務後因未工作而無力償還，然其有告知乙
    ○○上情，並依約將上開房地辦理移轉所有權予乙○○，是其應無詐欺犯行等語
    。經查：被告甲○○辯稱乙○○與其訂立上開不動產買賣契約書時，確已知悉其
    將上開出售之房地向花旗銀行貸款三百三十萬元，並委託房屋仲介公司代為銷售
    等情，且其因事後經濟困難無力支付違約金及貸款利息時，乙○○亦知悉上情並
    同意其分期清償，其事後亦依約將上開房地過戶予乙○○之親屬，並簽發本票及
    支票供擔保等情，既經乙○○於本院審理中所是認，並有協議書附卷足參，足見
    被告甲○○於與乙○○訂立上開買賣契約書時，確有將上開房地出售予乙○○並
    辦理移轉登記之真意，且無施用詐術之行為，而上開房地確係因被告甲○○事後
    並無工作致無力支應貸款利息及違約金，甫無法辦理過戶，亦即被告甲○○顯非
    於締約之始即預見其無力償付上開債務，且因其未清償上開債務，該房地必因遭
    假扣押，而無法過戶予乙○○等情，且有刻意不為清償，而故意遭致該房地無法
    移轉予乙○○，並藉此向乙○○詐取頭期款項之意圖無疑，蓋以被告甲○○於締
    約時既詳實告知乙○○上開貸款及委由房屋仲介銷售等事宜，並無刻意隱瞞之情
    ，且其事後亦已依約將該房地過戶予乙○○，而乙○○復係於明知被告甲○○經
    濟困難時，同意被告甲○○按期償付其先行代為支付之債務，則被告甲○○於簽
    訂不動產買賣契約書及協議書時，確均無詐欺意圖甚明，否則被告甲○○何須於
    詐取上開頭期款項一百七十一萬元後，復因乙○○要求移轉上開房地之所有權，
    並同意代其清償上開五十八萬元債務後，即依約辦理該房地所有權移轉登記予乙
    ○○之親屬，且經乙○○同意後簽發本票及支票以按月償還債務之可能。末觀諸
    被告甲○○陳稱其係因事後無工作，甫無力支應違約金、銀行利息及積欠乙○○
    之上開款項等情，核與告訴人乙○○陳稱被告訂立協議書時，確已經濟困難等情
    相符，益證被告甲○○陳稱其確係於締約後陷於經濟困窘，無法清償債務，甫致
    其上開房地遭法院假扣押，而無法過戶予乙○○，其並非刻意不為清償，而其訂
    約當時不僅主觀上並無為自己不法所有之意圖，且客觀上亦無施用詐術之行為等
    語，與常情相符，應可採信。揆諸前開說明，被告主觀上既無為自己不法所有之
    詐欺意圖，客觀上又無施用詐術行為，且告訴人乙○○亦非因被告有何施用詐術
    之行為致陷錯誤，而給付頭期款項一百七十一萬元及代為清償債務五十八萬元，
    自當難令被告甲○○擔負詐欺之罪責。本件核屬民事債權債務之糾葛，應循民事
    訴訟之程序解決。此外，復查無其他積極證據足資證明被告有何詐欺犯行，本件
    係屬不能證明被告犯罪，應為無罪之諭知。
據上論斷，應依刑事訴訟法第三百零一條第一項，判決如主文。
中    華    民    國    八十九      年      九      月      十五        日
                            台灣台中地方法院刑事第六庭
                                法  官  許  惠  瑜
右正本證明與原本無異。
如不服本判決，應於判決送達後十日內向本院提出上訴狀，上訴於臺灣高等法院臺中
分院( 須附繕本 )。
                                書記官
中    華    民    國    八十九      年      九      月      十六        日


司法院資訊處製作；財團法人民間司法改革基金會備份。
